臺灣高等法院刑事判決　　　　　　 95年度上更(二)字第731號
上　訴　人
即　被　告　甲○○
選任辯護人　翁祖立律師
上列上訴人因違反毒品危害防制條例案件，不服臺灣桃園地方法
院93年度訴字第1520號，中華民國94年5月18日第一審判決（起
訴案號：臺灣桃園地方法院檢察署93年度偵字第4503、4504號，
暨追加起訴），提起上訴，經判決後，由最高法院發回更審，本
院判決如下：
    主  文
原判決關於甲○○意圖販賣而持有第一級毒品罪及定執行刑部分
均撤銷。
甲○○販賣第一級毒品，處有期徒刑拾年陸月。扣案第一級毒品
海洛因肆拾肆包合計淨重壹陸壹點參壹公克（其中肆拾參包驗餘
淨重壹伍壹點捌陸公克；其餘壹包驗餘淨重玖點肆伍克；包裝重
壹貳點壹捌公克）、第二級毒品甲基安非他命拾肆包（合計含包
裝重肆貳柒點伍公克）、ＭＤＭＡ驗餘伍佰柒拾陸顆（含包裝袋
伍個）均沒收銷燬之，如附表二所示之物均沒收。
    事  實
一、甲○○明知海洛因及甲基安非他命、ＭＤＭＡ（俗稱搖頭丸
    ）係毒品危害防制條例所列之第一級及第二級毒品，不得非
    法持有或販賣，竟意圖營利，基於販賣第一級毒品海洛因暨
    第二級毒品甲基安非他命及ＭＤＭＡ之犯意，於九十三年三
    月十八日前之不詳時間，自不詳管道同時販入第一級毒品海
    洛因四十四包（合計驗餘淨重一六一．三一公克；其中四十
    三包驗餘淨重一五一．八六公克，空包裝總重一一公克；其
    餘一包驗餘淨重九．四五公克，空包裝重一．一八公克）、
    第二級毒品甲基安非他命十四包（含包裝袋合計重四二七．
    五公克）及ＭＤＭＡ五八○顆，將之藏放於桃園縣中壢市○○路二一五巷十五號摩登新貴大樓十二樓之一套房住處（該
    住處由卜派遊藝場負責人丙○○以其配偶官毓莉名義租用，
    作為該遊藝場員工宿舍，而甲○○係卜派遊藝場之員工，案
    發時僅甲○○一人居住其內），伺機出售於不特定之人牟利
    。嗣經桃園縣政府警察局刑警隊組長張仁慶、偵查員陳瑋康
    等警方人員循線於九十三年三月十八日下午四時二十分許，
    見甲○○欲進入上開大樓時，即上前逮捕，在其身上查得鑰
    匙三支（二支為住處大門鑰匙，一支為信箱鑰匙）及貼有「
    元化路二一五巷十五號十二樓之一」電梯磁卡一張，再逕搭
    乘電梯上樓，至該十五號十二樓之一門口時，丙○○（業經
    本院判決無罪確定）及劉泰同（警方人員另在劉泰同承租之
    同號十二樓套房內查獲海洛因、安非他命等毒品，劉泰同所
    涉違反毒品危害防制條例案件，經檢察官提起公訴，本院判
    決無罪確定），正開門欲離開該套房時，張仁慶、陳瑋康等
    警方人員乃上前予以逮捕，並在甲○○上址套房內查獲上開
    第一級毒品海洛因四十四包（分別放置於附表一編號(一)、(四)
    、(十)所示之矮凳內、矮桌上煙盒內、化妝台右側第二層抽屜
    內。合計驗餘淨重一六一．三一公克：其中四十三包驗餘淨
    重一五一．八六公克，純度百分之二三．五，純質淨重三五
    ．六九公克，空包裝總重一一公克；其餘一包驗餘淨重九．
    四五公克，純度百分之一．九六，純質淨重○．一九公克，
    空包裝重一．一八公克）、第二級毒品甲基安非他命十四包
    （分別放置於附表一編號(二)、(五)、(六)、(七)所示之矮桌上、地
    板上、浴室水桶邊緣上、電視櫃上。含包裝袋合計重四二七
    ．五公克）、ＭＤＭＡ五包（分別放置如附表一編號(三)、(八)
    、(九)所示矮桌上煙盒內、衣櫃上層抽屜內及化妝台右側第二
    個抽屜內。合計五八○顆，驗餘五七六顆，含包裝袋五個）
    及如附表二所示甲○○所有供分裝上開海洛因、甲基安非他
    命及ＭＤＭＡ用之電子磅秤一台、削尖吸管三支、分裝湯匙
    一支、煙盒一個、空夾鍊袋壹包（內有四種不同規格夾鍊袋
    ，合計二五七個）。
二、案經桃園縣政府警察局移送臺灣桃園地方法院檢察署檢察官
    偵查起訴。
    理  由
一、訊據被告甲○○矢口否認有何販賣第一級毒品海洛因及第二
    級毒品甲基安非他命、ＭＤＭＡ之犯行，於原審審理時先辯
    稱：扣案之毒品是乙○○帶來伊上址住處的。當（十八）日
    乙○○打電話說要來店裡玩，而丙○○說要去拿劉泰同電玩
    店牌照之資料，因為伊將資料放在住處，丙○○乃與伊過去
    ，後來乙○○又來電，伊於接到乙○○後即帶至住處，當時
    乙○○攜帶一只背包並帶同一位二十餘歲不知名之年輕人同
    來，入屋後，乙○○就坐於小板凳上，並把背包內之毒品拿
    出，他先拿安非他命出來，有的已經分裝好一包包的，有的
    還沒有分裝；後來他又拿出一大包海洛因出來作煙，叫丙○○抽抽看，丙○○抽了兩、三口，當時伊的臉色很難看，表
    示這樣不好，乙○○說他一下子就走，後來乙○○又從袋子
    裡面拿出一大包藥丸，先放在地下，伊不知道那是什麼藥丸
    ，然後他就跟丙○○聊天，後來他又跟劉泰同講他的事情，
    當時伊沒有注意他們在講什麼；後來伊母親來電，伊乃至陽
    台通話。嗣乙○○接到電話後表示要下樓，伊要他將毒品帶
    走，乙○○說一下子就回來，所以伊帶乙○○下樓並順便去
    買煙，買完煙就在樓下被警察查獲，乙○○可能是與警方交
    換條件故為栽贓等語。於本院前更一審審理時則改辯稱：查
    獲之毒品海洛因是丙○○的，二級毒品是乙○○帶來的，伊
    被抓時，丙○○就說要伊將那些東西推給乙○○，丙○○是
    伊老闆，伊根本沒錢去買那些毒品，伊才戒治回來，在丙○○店裡才上班二個月而已，丙○○才有錢買毒品。是丙○○
    要伊幫忙將毒品推給乙○○。毒品是丙○○放的，伊有看到
    丙○○帶毒品過來云云。於本院審理時又辯稱：扣案的毒品
    都是乙○○還有他的朋友帶過來，帶進來的時候伊不知道，
    他把毒品拿出來的時候伊才知道云云。
二、惟查桃園縣政府警察局刑警隊組長張仁慶、偵查員陳瑋康等
    警員於九十三年三月十八日下午四時二十分許，見甲○○欲
    進入桃園縣中壢市○○路二一五巷十五號摩登新貴大樓時，
    即上前逮捕，在其身上查得鑰匙三支（二支為住處大門鑰匙
    ，一支為信箱鑰匙）及貼有「元化路二一五巷十五號十二樓
    之一」電梯磁卡一張，並在甲○○十二樓之一套房內如附表
    一所示之各該位置分別查獲所示之毒品等情，業據證人陳瑋
    康於原審及本院前上訴審審理時證述明確【見原審卷（二）
    第九○、九一、九五頁，本院前上訴審九十四年度上訴字第
    二一五八號卷第二一八、二一九、二三七頁】，亦為被告甲○○所不爭，並有搜索扣押筆錄、扣押物品目錄表各一份、
    現場圖及現場照片等在卷可佐【見第四五○三號偵查卷第二
    五至二八、三四至四五頁，原審卷（二）第五六至六五頁】
    。
三、上述桃園縣中壢市○○路二一五巷十五號摩登新貴大樓十二
    樓之一套房，係由同案被告丙○○於九十三年三月一日以其
    配偶官毓莉之名義租用，作為其所經營之卜派遊藝場員工宿
    舍，案發時被告甲○○則任職於丙○○所經營之卜派遊藝場
    ，且當時只有被告甲○○一人居住其內等情，亦據被告甲○○、丙○○二人於警訊、偵查、原審及本院前上訴審審理時
    坦承在卷，並有房屋租賃契約書、遷入申請書影本各一份附
    卷可查【偵字第四五○三號偵查卷第八、一四、一三○、一
    三一頁，偵字第四五○四號偵查卷五六頁，原審卷（一）第
    二一六頁，原審卷（二）第一○四、一四七、一五一頁，本
    院前上訴審卷第九九頁】以及在被告甲○○身上查獲之該處
    鑰匙三支、電梯磁卡一張扣案可證，堪認屬實。
四、扣案如附表一編號(一)、(四)、(十)所示之白粉四十四包經送法務
    部調查局鑑定結果，均檢出含有第一級毒品海洛因成分，其
    中四十三包合計驗餘淨重一五一．八六公克，純度百分之二
    三．五，純質淨重三五．六九公克，空包裝總重十一公克；
    其餘一包驗餘淨重九．四五公克，純度百分之一．九六，純
    質淨重○．一九公克，空包裝重一．一八公克等情，有該局
    九十三年五月十日調科壹字第○八○○○七五三六號鑑定通
    知書一份在卷可稽（偵字第四五○三號偵查卷一七七頁）。
    又附表一編號(二)、(五)、(六)、(七)所示之白色或無色透明結晶或
    結晶性粉末十四包（含包裝袋合計重四二七．五公克），經
    送行政院衛生署管制藥品管理局（以下簡稱藥管局）取樣其
    中二包（毛重分別為三五．五四九公克及一三．五五九公克
    ）鑑定結果，均檢驗出第二級毒品甲基安非他命成分，有扣
    押物品目錄表、該局九十三年五月十日管檢字第○九三○○○三三○七號函及鑑定報告影本一件在卷可憑（偵字第四五
    ○三號偵查卷一七九至一八二頁）；再如附表一編號(三)、(八)
    、(九)所示之藍色方形錠五八○顆，其外觀、形狀及顏色均相
    同，經藥管局抽樣其中二十五顆（鑑定後剩餘二十一顆，即
    驗餘後總量為五七六顆）鑑定結果，均檢出第二級毒品ＭＤ
    ＭＡ成分，亦有上述藥管局函及鑑定報告書可按（見同上偵
    字第四五○三號偵查卷一七九至一八二頁），從而在被告甲○○上址住處查獲之物品，確係第一級毒品海洛因、第二級
    毒品甲基安非他命及含ＭＤＭＡ成分之藥錠等情，堪以認定
    。
五、被告甲○○於原審辯稱：如附表一所示毒品，均係乙○○於
    查獲前半小時帶至伊住處分裝的，且乙○○原本就有在販賣
    毒品，他可能是與警方交換條件故為栽贓被告等語。而同案
    被告丙○○於原審及本院前上訴審審理時亦為附和被告之證
    述【見原審卷（二）第一○九頁，本院前上訴審卷第一○○
    頁】。然查：
(一)證人乙○○於偵查、原審及本院前上訴審審理中均堅詞否認
    有帶毒品至被告上開套房住處及販賣毒品以及與警方交換條
    件栽贓被告之行為，並結證稱：伊沒有帶扣案毒品至被告住
    處，伊到達時，屋內已經有毒品，伊看到一些毒品放置桌上
    ，又扣案毒品價值逾百萬元，伊沒有資力，也不可能與警串
    通以價值不菲之毒品栽贓被告甲○○等語【見偵字第四五○
    三號偵查卷二○三頁，原審卷（二）第九九頁，本院前上訴
    審卷第一四五、一四八頁】。又為警查獲被告居住之上述套
    房其面積約十坪左右，其內僅為一客廳及浴室，除浴室外均
    無隔間等情，業據證人陳瑋康於原審證述明確【見原審卷（
    二）第九○頁】，並有其提出之現場圖及現場照片附卷可稽
    【見原審卷（二）第五六、五七、一二二頁】，亦為被告甲○○、同案被告丙○○所是認。足見該套房之面積不大，在
    場之人如有將物品於面積不大之處所內到處藏匿之情形，顯
    難以避過其他在場者之注意。本件案發當（十八）日下午將
    近四時許被告丙○○、甲○○一起至該套房，其後因證人乙○○來電，被告甲○○下樓帶乙○○至該處，十餘分鐘後，
    證人劉泰同亦到達該處，後乙○○下樓離開，下午四時二十
    分許警員即在該處樓下查獲被告甲○○，旋又上樓逮捕丙○○及劉泰同，從而證人乙○○在該套房期間僅約半小時餘，
    當時被告甲○○、丙○○均同處房內，後證人劉泰同亦在其
    內等情，分據被告甲○○、丙○○、證人乙○○、劉泰同等
    人於原審及本院前上訴審審理時陳述在卷【原審卷（二）第
    九八、九九、一○四至一○七、一四八、一五三、一五四頁
    ，本院前上訴審卷第一五○、二四九頁】。另查警員查獲時
    ，扣案之三種毒品係散置、藏匿於被告甲○○套房住處內如
    附表一所示之各處，亦如上述，該等毒品茍係證人乙○○所
    放置藏匿，被告甲○○、丙○○等人應明顯可見，渠等豈能
    容忍證人乙○○在該住處內為分裝毒品，甚而在如附表一所
    載之處所為四處散置、藏匿之行為？況被告甲○○及丙○○
    二人於原審尚陳稱：被告丙○○對於證人乙○○在該處分裝
    安非他命之行為相當不滿，且質問被告甲○○，而被告甲○○亦向證人乙○○表達不滿之意，並要其儘速將毒品拿走等
    語【見原審卷（二）第一○五、一一一、一一二、一四九、
    一六○頁】，再參以被告甲○○陳稱：其與證人乙○○案發
    前曾一起在戒治所戒治，其後孫某曾是卜派遊藝場之客人，
    與乙○○間並無仇怨，其警訊及初次偵訊時尚不知乙○○之
    姓名等語以及被告丙○○於原審審理時亦供稱：在本案發生
    前伊不認識乙○○等情【偵字第四五○三號偵查卷第八、一
    三○、一三一頁，原審卷（二）第一○六、一○七頁，本院
    前上訴審卷第二四九頁】，足見被告甲○○及丙○○二人與
    證人乙○○間之關係並不密切，自不可能容忍證人乙○○在
    該處分裝毒品，遑論於短短期間內，將數量龐大不同種類、
    數量之毒品四處藏匿之理。從而，被告甲○○於原審所辯：
    上開毒品係證人乙○○帶來分裝，暫放該處云云，顯有悖常
    理，不足採信。被告丙○○雖為附和被告甲○○之證述，然
    參酌其與被告甲○○之間有使用人、承租人暨僱主、員工之
    利害與共之關係，其為附合被告甲○○之證述，除為迴護被
    告甲○○外，兼可使己避嫌。是被告丙○○上開證述，亦不
    足採。
(二)被告甲○○於原審復辯稱：證人乙○○在場期間，伊有五、
    六分鐘在陽台接聽包含其母親等之電話，未親眼看著乙○○
    ，故孫某有可能在此期間將毒品藏置房內各處等語。經查被
    告甲○○使用之0000000000號行動電話，在案發
    當日下午四時十六分及四時十九分固有通話之事實，有該行
    動電話通聯記錄可參【見原審卷（一）第九○頁】。然依該
    通聯紀錄顯示，上開行動電話於同日下午四時至四時三十分
    許止，計通話十七次，以此頻繁之通話，無論被告甲○○與
    其母或他人通話，當無可能時刻均至陽台接聽或撥打。再稽
    之被告丙○○於原審亦證稱：乙○○在該住處之時，甲○○
    都在，伊也都在，乙○○來到走伊都在，沒有離開，乙○○
    離開之後十來分鐘以後伊才離開，其間未見乙○○在該處有
    翻箱倒櫃之情形【見原審卷（二）第一○七、一○八頁】，
    另依被告甲○○所述，其至陽台打電話之情形「後來乙○○
    又跟劉泰同講他的事情，當時伊就沒有注意他們在講什麼，
    後來伊母親打電話，伊就跑到陽台去講電話」等語【原審卷
    （二）第一四九頁】，亦即其係在證人劉泰同到達後方至陽
    台打電話，是縱認被告甲○○其間確曾在陽台撥打電話，惟
    依甲○○之所陳，是時被告丙○○、劉泰同尚均與證人乙○○同處一室，且被告丙○○亦證稱：「乙○○沒有翻箱倒櫃
    」等情，綜合現場之情況參互印證，警員在被告甲○○住處
    如附表一所載之矮凳等各上開處所查獲之毒品，顯不可能係
    證人乙○○所藏置的，應已明確，益徵被告甲○○於原審辯
    稱：因其有到陽台打電話而乙○○有機會將毒品藏置房內等
    情，顯非實情，要不足採。
(三)證人劉泰同於原審雖證稱：伊在甲○○住處看到毒品嚇一跳
    ，並問丙○○怎麼會有這種情形，丙○○說是甲○○的朋友
    叫「阿國」（按指乙○○）放的，「阿國」等二人，伊沒見
    到面等語【見原審卷（二）第一一五頁】。然查證人劉泰同
    於本院前上訴審改證稱：現場看到毒品時伊沒有問，是被抓
    時問丙○○，丙○○說是「阿國」的等語（見本院前上訴審
    卷第一五一、一五二頁），其就有關詢問丙○○毒品事之時
    間，前後證述已不相符，況依其所述：「毒品係阿國放的」
    ，無非僅係聽聞自被告丙○○而來，並非其親眼所見，而被
    告丙○○所為附和被告甲○○之證詞已不足採，亦如上述。
    至依被告甲○○、丙○○之陳述，證人劉泰同到達時，證人
    乙○○尚在該處，其二人並有談論乙○○友人與劉泰同間詐
    賭糾紛之事，甚至證人劉泰同有與被告丙○○一起吸用證人
    乙○○製作，內含海洛因之香菸等情【見原審卷（二）第一
    ○八、一○九、一一八、一四九、一五五、一五八頁】，被
    告甲○○甚且供稱：劉泰同沒有阻止乙○○分裝（毒品）等
    語【見原審卷（二）第一六○頁】，亦即表示乙○○分裝安
    非他命時，劉泰同在場，然此部分業經證人劉泰同於原審否
    認在卷，並證稱：伊係在甲○○住處門口碰到乙○○一人要
    離開，並沒碰到甲○○，是丙○○開門，當日伊可能有與乙○○說一下話，因伊與乙○○不認識，伊入門後看到毒品，
    只說怎麼會這樣，因伊會緊張並覺得此地不太妥，就與丙○○說到別地方講電玩執照之事，丙○○一開門，警察就衝進
    來等語（見本院前上訴審卷第一五○、一五一頁）。依劉泰
    同之證述，證人劉泰同與乙○○間並不認識，且於甲○○之
    住處僅有短暫之碰面，劉泰同亦不知屋內毒品之情形甚明。
    是以證人劉泰同之證詞亦不足以認定被告甲○○所稱查獲毒
    品係證人乙○○所帶來為真實。
六、被告甲○○於原審另辯稱：乙○○可能是與警方交換條件故
    為栽贓毒品為伊所有云云。經查：法務部調查局根據九十三
    年上半年國內毒品交易實證資料研析顯示：九十三年上半
    年國內海洛因每公斤之「大盤」平均價格最低為新台幣（下
    同）二七一萬元、最高為三四一萬元，「中盤」平均價格最
    低為四七三萬元、最高為六五八萬元及「小盤」平均價格最
    低為四一八萬元、最高為七一一萬元，暨同時期國內安非
    他命每公斤之「大盤」平均價格最低為五二萬元、最高為六
    五萬元，「中盤」平均價格最低為一五○萬元、最高為二一
    ○萬元及「小盤」平均價格最低為三一三萬元、最高為四五
    三萬元，此有該局九十三年十一月二十四日調緝參字第○九
    三○○四六一四五○號函檢附之九十三年上半年國內海洛因
    買賣平均價格表及九十四年三月二十二日調緝參字第○九四
    ○○一三三一八○號函檢附之九十三年上、下半年國內安非
    他命買賣平均價格表各一份在卷可按【原審卷（二）一九、
    二○、三五、三六頁】。而本件扣案之海洛因絕大多數為一
    或二公克裝，參酌上開買賣平均價格表所示，應屬小盤慣用
    之單位，依其純質淨重三五．八八公克計算，其於九十三年
    上半年在臺灣地區之小盤價格在十五萬元至二十五．五萬元
    之間。扣案之甲基安非他命包裝大多為三五．六公克（大約
    為一兩重），故以小盤價格計算，其總毛重四二七．五公克
    ，小盤價格在一百三十三萬八千元至一百九十三萬六千元之
    間。另ＭＤＭＡ一顆之市價約在一百至二百元，本件扣案Ｍ
    ＤＭＡ共五八○顆，其市價在五．八萬元至十一．六萬元之
    間。是上述毒品合計之價格在一百五十四萬六千元至二百三
    十萬七千元之間，應可認定。證人乙○○與被告甲○○間並
    不熟識復無何仇隙，衡情，其斷無花費如此龐大之成本誣陷
    被告甲○○之理；且證人乙○○若係與警方交換條件故為栽
    贓被告，則其栽數包海洛因即足，何需栽贓數量四十四包，
    重量高達一百六十餘公克之海洛因，又何需併同栽贓第二級
    毒品甲基安非他命及ＭＤＭＡ？更無干冒為被告甲○○或其
    他在場之丙○○及證人劉泰同發現之危險，在其等所可目睹
    之情況下，將毒品四處藏放。是被告甲○○辯稱：毒品或係
    乙○○與警員串通故為誣陷伊云云，無非卸責之詞，難以採
    信。
七、被告甲○○之選任辯護人雖以證人乙○○於原審九十四年四
    月七日審理時，起初否認於九十三年三月十八日攜帶毒品至
    被告員工宿舍，但隨後卻證述當場有施用海洛因，海洛因是
    自己帶的，不知是否留在現場等語，而質疑扣案之毒品至少
    有部分係證人乙○○所有。查證人乙○○於原審係由被告所
    選任辯護人聲請傳喚，其於該次由辯護人主詰問時已證稱：
    「（辯護人問：你進到甲○○的房子，是否看到什麼違法的
    物品？）玻璃瓶的安非他命吸食器、有些安非他命。沒有印
    象還有其他的。」【見原審卷 (二）九八頁】，即其於辯護
    人主詰問時係證稱僅看到安非他命之毒品。嗣於檢察官反詰
    問時所問之「你去甲○○元化路那邊是否帶毒品去？」，證
    人答「沒有」，其間詰問對話所指之「毒品」者，當係指安
    非他命而言，與其事後證稱當場有將自己帶來的海洛因放在
    香煙內抽等情，尚無矛盾，難執為有利於被告之證明。再證
    人乙○○雖謂自己帶的海洛因不知是否有留在現場，惟本件
    扣案之海洛因四十四包計在被告房間內三處查獲如附表一所
    示，其中編號(一)之矮凳內及編號(十)之化妝台抽屜內，數量各
    為三十一包及十一包，且刻意藏放，自非證人隨手自身上取
    出吸用者；另編號(四)矮桌上鐵盒內固查有二包海洛因，但依
    查獲照片所示 (同卷第五九頁下面），該包裝完好，無剛自
    其內取出粉末之凌亂痕跡，且與該海洛因一同放置鐵盒內者
    尚有ＭＤＭＡ一包二十顆，該ＭＤＭＡ和其他於衣櫃上層抽
    屜內及化妝台抽屜內藏放同被查獲之ＭＤＭＡ其外觀包裝及
    顏色均一樣 (本件共查獲五八０顆），並據證人陳瑋康於原
    審證述屬實 (同卷第九一頁），而ＭＤＭＡ全為被告所有，
    業據本院認定如上，證人乙○○自無可能將其隨身攜帶之海
    洛因再與被告所有之ＭＤＭＡ合放之理。且海洛因價格昂貴
    ，證人亦不可能遺留計二點五七公克之海洛因於該處，是該
    鐵盒內之海洛因顯非證人乙○○所有，其於原審為記憶不清
    之陳述，難為被告有利之證明。
八、被告甲○○於本院更一審審理時又改稱：查獲之毒品海洛因
    是丙○○帶過去的，伊被抓時，丙○○就說要伊將那些東西
    推給乙○○，丙○○是伊老闆，伊根本沒錢去買那些毒品，
    伊才戒治回來，在丙○○店裡才上班二個月而已，丙○○才
    有錢買毒品。是丙○○要伊幫忙將毒品推給乙○○。毒品是
    丙○○放的，伊有看到丙○○帶毒品過來云云。被告所辯非
    但與其於原審所辯稱上開毒品是乙○○帶來伊上址住處的，
    乙○○可能是與警方交換條件故為栽贓等語已大相逕庭，可
    認扣案之毒品均非乙○○所帶來，否則何須「推」給乙○○
    ；而其於本院審理時又翻異前詞，謂：扣案的毒品都是乙○○還有他的朋友帶過來，帶進來的時候伊不知道，他把毒品
    拿出來的時候伊才知道云云，供詞反復，上開辯解亦係圖卸
    之詞，不足採信。至被告所謂其沒錢買扣案之毒品一節，查
    毒品交易為犯罪行為，必定暗中為之，就販毒之資金來源本
    難查明，被告於本院準備程序中復自承並未接受社會局之補
    助，即其並非一貧如洗者，自不能以其當時係受雇於人即謂
    無資力購買扣案之毒品，所辯亦不足採。
九、證人乙○○於本院審理時雖翻供改稱：扣案之海洛因係其於
    九十三年三月十八日帶到被告之員工宿舍，數量計一百公克
    ，其帶去一大包，後將之放在椅子下面云云，以呼應被告上
    開辯詞。然其對於該價值昂貴之海洛因所扣得之包數竟無法
    為正確之回答，且經本院再訊之以所稱之一百公克是否自己
    有秤過，其答稱「是」，卻與扣案之海洛因驗餘淨重已達一
    六一餘公克不符。而其稱所帶去的海洛因全部一大包放在中
    空椅板凳下面，亦與海洛因係於附表一所示之三處查扣地點
    不符。觀其所稱之「因為我之前也有壹個販賣海洛因官司在
    ，還沒有成立，所以不敢據實陳述，但是現在這個販賣海洛
    因罪名已經成立，所以我現在可以承認。」，及對同時扣案
    之第二級毒品安非他命及ＭＤＭＡ則撇清非其所有，可知證
    人乙○○係因自己販賣第一級毒品罪經法院判處有期徒刑十
    二年，其將被告甲○○所有之海洛因一肩扛下，即得為其自
    身之罪既判力效力所及而不致再被追訴，但就第二級毒品則
    因恐遭追訴則不敢擔下為被告脫罪，其將先前於法院到庭作
    證所聽得之片斷訊息而為被告甲○○虛偽之證述，自不足採
    。
十、綜上各情，本件查獲毒品為被告甲○○所有，堪以認定。被
    告於本院審理時另請求傳訊證人丙○○及測謊乙節，因證人
    丙○○於原審審理時已到庭證述如上，且本件事證已明，爰
    認無再予調查之必要，併予敘明。
十一、本件警員係依據線民檢舉向法院聲請搜索票而跟監查獲，惟
    檢察官並未以該檢舉人之陳述為本件起訴之證據，原審及本
    院亦未以該檢舉人為認定被告犯罪之證據，自無所謂該檢舉
    人依證人保護法接受對質及詰問之必要。被告甲○○於原審
    以檢舉人未依證人保護法到場作證，程序有可議之處云云，
    尚有誤解，附此說明。
十二、按販賣毒品係違法行為，非可公然為之，亦無公定之價格，
    不論任何包裝，均可任意分裝增減分量，而每次買賣之價量
    ，亦可能隨時依雙方關係深淺、資力、需求量及對行情之認
    知、來源充裕與否、查緝是否嚴緊等因素而異其標準，並機
    動調整，其價格非可一概而論，惟其營利之意圖則一。況毒
    品交易乃政府嚴予取締之犯罪，苟無利得，當無甘冒重典，
    未從中獲取不法利益之可能。是除非別有事證，足認係按同
    一價量轉售或無償贈與，自不能以販賣者拒不供出購入價格
    ，遽認其無營利之意圖。本件因被告甲○○否認販賣毒品犯
    行，致無從為具體認定其購入毒品之時間及實際價格。惟本
    件扣案毒品重量非微，徵諸社會上施用毒品者之一般經驗，
    顯逾單純供被告甲○○個人施用之數量範圍。再者，依查獲
    時毒品之包裝顯示：海洛因四十四包中，毛重一公克包裝者
    有十七包、毛重二公克包裝者有十九包，甲基安非他命十四
    包中，其中十包之毛重均係三五．六公克，ＭＤＭＡ五包，
    其中一包（大包）有五００顆，其餘四小包，每包二十顆等
    情，有扣押物品目錄表為憑。上開毒品之包裝方式，尤與供
    己施用而持有毒品之情形不同，被告甲○○以之出售圖利之
    意圖彰彰甚明。參以現場查獲之電子磅秤、分裝湯匙、削尖
    吸管及四種規格不同之空夾鍊袋，均係用以分裝毒品之物。
    如該毒品持有者持有該等毒品係專供自己施用，甚至無價轉
    讓他人施用者，自無以上述分裝工具為精準分裝之必要。綜
    此，被告甲○○基於出售他人營利之意圖，而販入前述毒品
    甚明。至於被告販入上開毒品之時間，因被告否認係其所販
    入致無從考，又既無證據證明被告係分次販入毒品，爰從其
    有利之認定，而認定被告係一次同時販入毒品。
十三、綜上所述，被告甲○○否認販入第一級毒品海洛因及第二級
    毒品甲基安非他命及ＭＤＭＡ之辯解，核屬卸責之詞，不足
    採信。其於本院前上訴審聲請傳喚證人陳瑋康、孫毓謙以求
    證本件逮捕情形及是否因有警察線民之配合而破獲本案等情
    。惟查證人陳瑋康、孫毓謙於本院前上訴審到庭所為證述（
    本院前上訴審卷二三七至二三九頁），均否認有因線民配合
    而破獲之情事，均無從憑為有利於被告甲○○之認定。證人
    陳瑋康雖於原審證稱有線民配合等語，然於本院前上訴審則
    證稱係指線民於九十三年三月十八日前提供毒品交易之情資
    ，本案則係經法官核發搜索票後才到現場等語（見本院前上
    訴審卷第二三七頁），準此，被告甲○○所辯乙○○為線民
    配合警方之辯解自無證據可憑。本件事證已明，被告甲○○
    上揭犯罪行為，均已經證明，應依法論科。
十四、按販賣毒品行為，並不以販入之後復行賣出為要件，祇要以
    營利為目的，將毒品販入或賣出，有一於此，其犯罪即為完
    成（最高法院九十四年度台上字第五三一七號判決參照）。
    按海洛因、甲基安非他命及ＭＤＭＡ，分別為毒品危害防制
    條例第二條第二項第一款、第二款所規定之第一級、第二級
    毒品。核被告甲○○意圖營利而販入海洛因、甲基安非他命
    及ＭＤＭＡ之所為，係犯毒品危害防制條例第四條第一項販
    賣第一級毒品罪及同條第二項販賣第二級毒品罪。其持有第
    一級毒品海洛因及第二級毒品甲基安非他命、ＭＤＭＡ之低
    度行為，分別為販賣之高度行為吸收，均不另論罪。被告一
    營利為目的同時販入上開毒品，係一行為觸犯數罪名，應依
    想像競合犯之例從一重處斷 (被告被告行為後，刑法第五十
    五條想像競合犯之規定，業於九十四年二月二日經總統令修
    正公布，於九十五年七月一日施行，此次修正增列但書規定
    「但不得科以較輕罪名所定最輕本刑以下之刑」，僅係想像
    競合犯科刑之限制，為法理之明文化，非屬法律之變更，有
    最高法院九十五年第八次刑事庭會議決議可資參照，是被告
    逕依修正後刑法第五十五條前段之規定，論以想像競合犯)
    。公訴意旨雖認被告甲○○所為係犯毒品危害防制條例第五
    條第一項意圖販賣而持有第一級毒品之罪，惟查意圖販賣而
    持有毒品罪，係以行為人基於營利意圖而販入以外之原因而
    持有毒品後，另行起意販售以營利，且尚未著手於出售為要
    件。經查本件尚無證據證明被告甲○○原非以營利之意圖而
    持有上揭毒品，嗣於持有期間始起意售予他人以營利而繼續
    持有該毒品，公訴人認被告所為係犯意圖販賣而持有毒品罪
    ，容有未洽，惟因起訴之基本事實相同，爰變更起訴法條。
    又關於被告所犯販賣第二級毒品罪ＭＤＭＡ部分，起訴書雖
    未述及，惟原審審理時，檢察官當庭已言詞追加起訴被告意
    圖販賣而持有第二級毒品ＭＤＭＡ（見原審九十四年四月七
    日審判筆錄，原審卷第二宗第八十六頁），因與本院認係販
    賣第二級毒品ＭＤＭＡ基本事實相同，認業經起訴，本院自
    得併予審理。
十五、原審經審理結果，認被告甲○○上揭犯行事證明確，予以論
    罪科刑，固非無見。惟查原判決認被告甲○○所為係犯毒品
    危害防制條例第五條第一項意圖販賣持有第一級毒品之罪，
    自有適用法律之違誤。被告甲○○仍執陳詞否認犯罪，提起
    上訴，上訴雖無理由，惟因原判決關於被告甲○○意圖販賣
    而持有第一級毒品部分既有上開可議之處，即屬無可維持，
    應由本院將該部分連同所定應執行刑部分，均予撤銷改判。
    查為科刑時應審酌一切情狀，尤應注意犯罪之動機、犯罪之
    目的、犯罪時所受之刺激、犯罪之手段、犯人之生活狀況、
    犯人之品行、犯人之智識程度、犯人與被害人平日之關係、
    犯罪所生之危險或損害及犯罪後之態度，以為科刑輕重之標
    準。被告甲○○販入上揭第一級、第二級毒品，意圖出售圖
    利，固屬非是；然本件並無積極證據足以證明被告甲○○於
    販入上揭毒品後曾將之出售他人，其基於營利意圖所販入毒
    品，於流入市面前為警查獲，幸未對社會造成具體之危害，
    且販入之第一級毒品海洛因、第二級毒品安非他命，其中海
    洛因之純度尚低，其惡性與犯罪情節較諸大量走私進口或長
    期販賣毒品之「大盤」、「中盤」毒販顯有重大差異，本院
    參酌其素行、犯罪動機、目的、手段及造成社會整體侵害程
    度，是認被告甲○○販賣第一級、第二級毒品部分之犯罪情
    節等各項情狀，以所犯販賣第一級毒品部分之最輕法定刑期
    無期徒刑及販賣第二級毒品部分之最輕法定刑七年有期徒刑
    ，縱各量處最低法定刑，客觀上以一般國民生活經驗法則檢
    驗，足以引起一般人之同情。準此，衡諸被告甲○○整體犯
    罪動機、目的、手段、情節、素行及其對社會整體防衛機制
    之破壞等一切情狀，本院因認被告甲○○所犯販賣第一級及
    第二級毒品之罪確尚存有足資憫恕之處，爰均依刑法第五十
    九條之規定，酌減其刑。又刑法第六十五條就無期徒刑減輕
    者亦經修正，修正後刑法第六十五條第二項規定為「無期徒
    刑減輕者，為二十年以下十五年以上有期徒刑。」，較修正
    前之「無期徒刑減輕者，為七年以上有期徒刑。」之規定，
    對被告為不利，自應依刑法第二條第一項前段規定，適用修
    正前之刑法第六十五條第二項規定為被告減輕其刑。
十六、爰審酌被告甲○○犯罪之動機、目的、其販入之前述三種毒
    品之數量及純度，被告犯罪後並未坦承犯行等犯後態度等一
    切情狀，量處如主文第二項所示之刑。扣案前述驗餘之海洛
    因及安非他命、ＭＤＭＡ分屬第一、二級毒品，其中法務部
    調查局於鑑定第一級毒品海洛因時，雖已將之與包裝分別秤
    重，然依該局實際鑑定經驗，該等包裝袋上仍殘留有極微量
    之海洛因殘渣，亦即該包裝並未與毒品完全析離，有該局九
    十四年一月二十八日調科壹字第○九四六二一○○○七○號
    函可資參照（原審卷（二）第二○四頁）；另藥管局對第二
    級毒品ＭＤＭＡ鑑定時，並未將包裝袋與該等毒品分別秤重
    （見偵字第四五○三號偵查卷第一七九頁），且參諸上述有
    關海洛因鑑定之情形可知，該等毒品亦不可能自包裝袋上完
    全析離。從而，扣案之上述毒品海洛因及ＭＤＭＡ及其包裝
    袋，均應依毒品危害防制條例第十八條第一項前段規定，諭
    知沒收銷燬之。至扣案之第二級毒品甲基安非他命十四包，
    雖因臺灣桃園地方法院檢察署贓物庫發生竊盜案件，已遭原
    服務於該署之替代役男陳建志竊取再販賣他人，並經臺灣桃
    園地方法院以九十四年訴字第八二一號判處罪刑在案，但該
    第二級毒品甲基安非他命及其包裝袋部分，尚無法證明已滅
    失而不存在，此部分仍應依毒品危害防制條例第十八條第一
    項前段規定，諭知沒收銷燬。又毒品危害防制條例第十九條
    第一項前段規定，犯該法第四條至第九條、第十二條、第十
    三條或第十四條第一項、第二項之罪者，其供犯罪所用或因
    犯罪所得之財物，均沒收之。係採義務沒收主義，惟該條文
    並未特別規定「不問屬於犯人與否，沒收之」，是「其供犯
    罪所用或因犯罪所得之財物」仍應適用刑法第三十八條第三
    項前段沒收（最高法院九十三年台上字第二八二五號刑事判
    決參照）。本件扣案如附表二所示之電子磅秤、削尖吸管、
    分裝湯匙、空夾鍊袋等物，係供被告甲○○分裝毒品之用，
    為其用以犯販賣毒品所用之物，其雖否認該等物品係其所有
    ，但扣得該等物品之房間，於當時只有被告甲○○一人居住
    ，已見前述，被告甲○○空言否認為其所有，自不足採，應
    依刑法第三十八條第一項第二款規定沒收（刑法第三十八條
    就此部分僅將原「犯人」之規定修正為「犯罪行為人」，尚
    無新、舊法比較適用問題)。
十七、據上論斷，應依刑事訴訟法第三百六十九條第一項前段、第
    三百六十四條、第二百九十九條第一項前段、第三百條，毒
    品危害防制條例第四條第一項、第十八條第一項前段，刑法
    第十一條、第二條第一項前段、第五十九條、第五十五條前
    段、第三十八條第一項第二款，判決如主文。
本案經檢察官鍾鳳玲到庭執行職務。
中　　華　　民　　國　　96　　年　　7　　月　 　19　　日
　　　　　　　　　刑事第十五庭  審判長法　官  吳昭瑩
　　　　　　　　　　　　　　　　　　  法　官  蘇隆惠
　　　　　　　　　　　　　　　　　　  法　官  李正紀
以上正本證明與原本無異。
如不服本判決，應於收受送達後十日內向本院提出上訴書狀，其
未敘述上訴之理由者並得於提起上訴後十日內向本院補提理由書
（均須按他造當事人之人數附繕本）。
                                      書記官  鄭信昱
中　　華　　民　　國　　96　　年　　7 　　月　　19　　日
附錄：本案論罪科刑法條全文
毒品危害防制條例第四條第一項、第二項
製造、運輸、販賣第一級毒品者，處死刑或無期徒刑；處無期徒
刑者，得併科新臺幣一千萬元以下罰金。
製造、運輸、販賣第二級毒品者，處無期徒刑或七年以上有期徒
刑；得併科新臺幣七百萬元以下罰金。
附  表一
┌──┬────┬────────────┬─────┐
│編號│查獲位置│  查獲物品之種類及數量  │ 照片編號 │
├──┼────┼────────────┼─────┤
│ (一) │矮凳內  │海洛因三十一包          │十六、十七│
│    │        │                        │十八      │
├──┼────┼────────────┼─────┤
│ (二) │矮桌上  │甲基安非他命二包，合計四│四、五、六│
│    │        │九．一公克（其中一包查獲│、七、八  │
│    │        │時已裝妥，其餘部分原係放│          │
│    │        │在桌上紙杯內，因警方人員│          │
│    │        │逮捕劉泰同時將之碰倒，由│          │
│    │        │警方人員以小掃把、小畚箕│          │
│    │        │將之收集裝妥）          │          │
├──┼────┼────────────┼─────┤
│ (三) │        │ＭＤＭＡ一包（二十顆）  │八        │
├──┤矮桌上  ├────────────┼─────┤
│    │煙盒內  │海洛因二包，合計二．五七│八        │
│ (四) │        │公克                    │          │
│    │        │                        │          │
├──┼────┼────────────┼─────┤
│    │        │甲基安非他命十包，每包三│五、十一、│
│    │        │五．六公克，合計三五六公│十二、十三│
│ (五) │地板上  │克（原係放在矮桌上，因警│          │
│    │        │方人員逮捕劉泰同時將之碰│          │
│    │        │落地板上）              │          │
├──┼────┼────────────┼─────┤
│ (六) │浴室水桶│甲基安非他命一包（三．七│二、三    │
│    │邊緣上  │公克）                  │          │
├──┼────┼────────────┼─────┤
│ (七) │電視櫃上│甲基安非他命一包（一八．│九、十    │
│    │        │七公克）                │          │
├──┼────┼────────────┼─────┤
│ (八) │衣櫃上層│ＭＤＭＡ一包（五○○顆）│十九、二十│
│    │抽屜內  │                        │          │
├──┼────┼────────────┼─────┤
│ (九) │        │ＭＤＭＡ三包（每包二十顆│十五      │
│    │        │，合計六十顆）          │          │
├──┤        ├────────────┼─────┤
│    │化妝台右│                        │          │
│    │側第二層│海洛因十一包，合計二六．│十五      │
│    │抽屜內  │六三公克；其中：        │          │
│    │        │一公克裝，四包        │          │
│ (十) │        │二公克裝，六包        │          │
│    │        │一○．六三公克裝，一包│          │
│    │        │  （即扣押物品目錄編號│          │
│    │        │  ，純度百分之一．九三）│          │
└──┴────┴────────────┴─────┘
 附表二
┌──┬────┬────────────┬─────┐
│編號│查獲位置│  查獲物品之種類及數量  │ 照片編號 │
├──┼────┼────────────┼─────┤
│ (一) │        │電子磅秤一台            │四、五    │
├──┤        ├────────────┼─────┤
│ (二) │矮桌上  │削尖吸管二支            │四、五、六│
├──┤        ├────────────┼─────┤
│ (三) │        │分裝湯匙一支            │四、五、六│
├──┤        ├────────────┼─────┤
│ (四) │        │煙盒一個                │五、八    │
├──┼────┼────────────┼─────┤
│    │        │空夾鍊袋一包，合計二五七│十三      │
│    │        │個（內有四種不同規格，其│          │
│ (五) │地板上  │中：六ｘ四公分一個、七ｘ│          │
│    │        │五公分六八個、八．五ｘ六│          │
│    │        │公分一四八個、一二ｘ八．│          │
│    │        │五公分四○個）          │          │
├──┼────┼────────────┼─────┤
│ (六) │化妝台右│削尖吸管一支            │十五      │
│    │側第二層│                        │          │
│    │抽屜內  │                        │          │
└──┴────┴────────────┴─────┘
